【裁判字號】    97,簡上,244
【裁判日期】    971015
【裁判案由】    給付貨品等
【裁判全文】
臺灣臺北地方法院民事判決             97年度簡上字第244號
上  訴  人  甲○○
被 上訴 人  丙○○
訴訟代理人  乙○○
上列當事人間請求給付貨品等事件，上訴人對於中華民國97年1
月28日本院臺北簡易庭96年度北簡字第53775 號第一審判決提起
上訴，本院於民國97年10月1 日言詞辯論終結，判決如下：
    主  文
原判決關於命上訴人給付，超過新臺幣伍萬柒仟肆佰伍拾壹元或
命上訴人給付如原判決附表所示之手提包及該部分假執行之宣告
，暨訴訟費用之裁判均廢棄。
上開廢棄部分，被上訴人在第一審之訴駁回。
其餘上訴駁回。
第一、二審訴訟費用由上訴人負擔十分之七，餘由被上訴人負擔
。
    事實及理由
一、被上訴人起訴主張：伊於民國95年6 月8 日交付總價新臺幣
    （下同）7 萬9800元之LOUIS VUITTON 牌手提背包2 只（下
    稱系爭2 只手提包）予上訴人寄賣，約定委託售價為臺灣專
    櫃定價之八五折，因上訴人遲未告知寄賣情形，經多次聯絡
    上訴人詢問銷售狀況，未獲上訴人回應，乃提起刑事侵占告
    訴，上訴人始表示其所經營之店面於95年11月2 日上午7 時
    20分許為竊賊侵入，系爭2 只手提背包亦遭竊取，上訴人顯
    未盡善良管理人保管責任，致伊寄賣系爭手提包遭人竊取，
    爰依法請求回復原狀或請求如數賠償等語。
二、上訴人則以：伊並未向上訴人收取寄賣系爭2 只手提包之管
    理費，僅約定待出售後始以委託售價之1 成作為報酬，兩造
    間並非有受有報酬之行紀關係，應僅負與處理自己事務同一
    之注意義務。況系爭2 只手提包係於95年11月2 日上午7 時
    20分許，遭訴外人李冠誼攜帶螺絲起子由隔壁早餐店破壞木
    板隔間侵入其所經營設於臺北市○○路○ 段13號之空姐名品
    收集棧店內行竊，而伊擺放系爭手提包之店面出入口均設有
    防盜鎖防止盜賊入侵，更委請中興保全公司承保店內保全業
    務，就上開竊案實無從預防，應已善盡善良管理人注意義務
    ，無須賠償被上訴人。退步言，伊於店面擺放之商品失竊，
    中興保全公司僅願賠償伊20萬元，至於寄賣與二手商品，中
    興保全公司不願賠償，兩造間就系爭2 只手提包原約定以臺
    灣專櫃售價之8.8 折出售，嗣因銷售情況欠佳，兩造合意更
    改依臺灣專櫃售價之8.5 折出售，伊得抽取委託售價1 成作
    為報酬，被上訴人在歐洲購買系爭2 只手提背包，總價僅有
    1410歐元，在臺灣專櫃之售價雖共計7 萬5100元（含編號
    M51162為4 萬2800元、編號M92314為3 萬2300元），惟被上
    訴人寄賣之系爭2 只手提包並非暢銷款型，已寄賣多時，皆
    未能出售，亦不知能否售出，上訴人不能以臺灣專櫃之售價
    作為其所受之損害等語，資為抗辯。
三、原審判命上訴人應交付系爭2 只手提包或給付被上訴人7 萬
    5100元，並依職權為假執行宣告，而駁回被上訴人其餘之訴
    。上訴人就不利部分，提起上訴，併聲明：(一)原判決不利於
    上訴人部分廢棄。(二)上開廢棄部分，被上訴人在第一審之訴
    駁回。被上訴人則答辯聲明：上訴駁回。（被上訴人就敗訴
    部分，未據不服，業已確定）
四、兩造不爭執之事實：
  (一)上訴人於95年6 月8 日收取被上訴人交付寄賣之系爭2 只手
    提包及購買證明（被上訴人購買總價為歐元1410元，折合新
    臺幣5 萬7810元），委託售價共計6 萬3835元，手續費係委
    託售價之1 成，約6384元，此有寄賣收據、購買證明、照片
    、本院97年10月1 日審判筆錄可稽（見原審卷第4 頁、第20
    至22頁、本院卷第69頁反面）。
  (二)上訴人所經營設於臺北市○○路○ 段13號之空姐名品收集棧
    於95年11月2 日上午7 時20分許，為訴外人李冠誼攜帶螺絲
    起子1 支，由隔壁早餐店破壞木板隔間進入該精品店行竊，
    包括2 手提包在內之財物，系爭2 只手提包業已滅失，此有
    臺灣臺中地方法院97年度易字第355 號、第1279號刑事判決
    及剪報可證（見本院卷第8頁、第30至56頁）。
五、被上訴人主張上訴人就其所寄賣之系爭2 只手提包未盡善良
    管理人注意義務，應負損害賠償責任，被上訴人則以上揭情
    詞置辯，則本件爭點厥為：(一)上訴人就系爭2 只手提包遭竊
    有無過失？(二)損害賠償額若干？
六、法院之判斷：
  (一)上訴人就系爭2只手提包遭竊有無過失？
  1.按稱行紀者，謂以自己之名義，為他人之計算，為動產之買
    賣或其他商業上之交易，而受報酬之營業。行紀人為委託人
    之計算所買入或賣出之物，為其占有時，適用寄託之規定。
    民法第576 條、民法第583 條第1 項分別定有明文。又受寄
    人保管寄託物，應與處理自己事務為同一之注意，其受有報
    酬者，應以善良管理人之注意為之，民法第590 條亦有明文
    。本件被上訴人將系爭2 只手提包交付上訴人占有，在上訴
    人開設之台北市○○路○ 段13號空姐名品收集棧店面內寄賣
    ，並約定系爭2 只手提包如售出時，上訴人可以取得委託售
    價1 成之佣金，核其性質屬於行紀法律關係，而上訴人因此
    行紀關係占有被上訴人交付之系爭2 只手提包，並約定於手
    提包出售時可取得一定成數之報酬，揆諸前開法條，自應以
    善良管理人注意義務處理寄賣事務。上訴人主張：伊於收受
    被上訴人前開手提包寄買，並未收取管理費，係約定賣出後
    始收取1 成之報酬，而前開2 只手提包失竊時，尚未出售，
    伊未獲取任何報酬，僅應負與處理自己事物同一注意義務云
    云，尚不足採。
  2.又受有報酬之受寄人對於寄託物之毀損，非證明自己於善良
    管理人之注意義務無所欠缺，不能免其賠償責任。故寄託人
    僅須證明債之關係存在，且因受寄人不履行債務而受損害，
    即得請求債務人負債務不履行責任，如受寄人抗辯損害之發
    生為不可歸責於己之事由所致，自應由其負舉證之責任，否
    則仍不能免責。上訴人主張：擺放系爭手提包之店面出入口
    均設有防盜鎖防止盜賊入侵，更由中興保全公司負責店內保
    全業務，已較一般住家安全，應已盡善良管理人的注意義務
    云云。惟查，上訴人所經營上址空姐名品收集棧於95年11月
    2 日上午7時20分許，為訴外人李冠誼攜帶螺絲起子1 支，
    由隔壁早餐店破壞木板隔間進入該精品店行竊，包括2 手提
    包在內之財物，系爭2 只手提包業已滅失等情，業經臺灣臺
    中地方法院97年度易字第355 、1279號刑事判決認定在案，
    復為兩造所不爭執，堪信為真。依上述刑事判決認定訴外人
    李冠誼係持螺絲起子從隔壁早餐店破壞木板隔間侵入上訴人
    經營之店內，而上訴人經營該店面已有3 年餘，店內放置有
    百餘個名牌皮包，價值約320 萬元（見原審卷第26頁、本院
    卷第43頁），上訴人應知其店面係以安全性較低、風險較高
    之木板與隔鄰經營往來人口複雜之早餐店隔間，縱不能自行
    加強牆面厚度以維安全，亦應在隔間牆或店內增設相應之保
    全設備，防止竊賊破壞木板隔間侵入店內，自不能徒以委請
    中興保全公司負責保全業務，或僅於店面出入口加裝防盜鎖
    ，驟認已盡善良管理人之注意義務，是上訴人抗辯：已盡善
    良管理人責任云云，亦不足採。
  (二)損害賠償額若干？
  1.按行紀，除本節有規定者外，適用關於委任之規定。受任人
    因處理委任事務有過失所生之損害，對於委任人應負賠償之
    責，民法第577 條、第544 條分別定有明文。本件被上訴人
    交付系爭手提包予上訴人寄賣，核屬行紀法律關係，因上訴
    人未善盡善良管理人注意義務，致系爭手提包為訴外人李冠
    誼竊取而滅失被上訴人本於行紀及委任之法律關係，請求上
    訴人賠償其所受之損害，核屬正當，應予准許。
  2.又負損害賠償責任者，除法律另有規定或契約另有訂定外，
    應回復他方損害發生前之原狀；不能回復原狀或回復顯有重
    大困難者，應以金錢賠償其損害，民法第213 條第1 項、第
    215 條分別定有明文。系爭手提包均因遭訴外人李冠誼竊取
    而滅失，既為兩造所不爭執（見本院卷第25頁反面、第26頁
    ），其回復原狀即顯有重大困難，被上訴人自得請求以金錢
    賠償其損害。據上訴人於本審言詞辯論主張：「我們原本是
    以新品價格（臺灣專櫃售價）打9 折，後來有降價打成8.5
    折，也有通知被上訴人，獲得被上訴人同意，利潤是實際售
    價1 成」（見本院卷第69頁反面），復為被上訴人所不爭執
    ，應信屬實。又系爭2 只手提包在臺灣專櫃販售價格總計為
    7 萬5100元（Ｍ51162 單價42800 元、Ｍ92314 單價32300
    元），而在歐洲販售之價格為我國7 折約5 萬2570元，為上
    訴人自承在卷（見原審卷第24頁），並提出產品型錄可稽（
    見原審卷第32至33頁），是換算被上訴人委託售價應為6 萬
    3835元（計算式：75100 ×0.85＝63835） ，而依兩造約定
    被上訴人應支付上訴人委託售價1 成之報酬約6384元，則被
    上訴人所受損害應為5 萬7451元（計算式：00000 －0000＝
    57451） 。被上訴人雖辯稱：系爭手提包於94年以歐元1410
    元於法國購得（以1 歐元兌換新臺幣41元計算，折合新臺幣
    5 萬7810元），並提出購買證明2 紙佐憑（見原審卷第20、
    21頁），至少應以5 萬7810元作為損害賠償金額云云，惟為
    上訴人否認，且被上訴人以如何價格取得系爭2 只手提包後
    ，再行寄賣換取差價，核為其內心成本考量，不足作為認定
    損害賠償之依據。
七、綜上所述，被上訴人本於行紀、委任之法律關係，請求上訴
    人給付5 萬7451元，為有理由，應予准許。逾此範圍所為請
    求，即屬無據，應予駁回。原審就超過上開應准許部分，為
    上訴人敗訴之判決，並依職權為假執行之宣告，自有未洽。
    上訴意旨就此部分指摘原判決不當，求予廢棄改判，為有理
    由。應予廢棄，並判決如主文第2 項所示。至其餘上訴部分
    ，則無理由，應予駁回。
八、本件為判決之基礎已臻明確，兩造其餘之攻擊或防禦方法及
    證據，經本院斟酌後，認為均不足以影響本判決之結果，亦
    與本案爭點無涉，自無逐一詳予論駁之必要，併此敘明。
九、據上論結，本件上訴為一部有理由，一部無理由，依民事訴
    訟法第436條之1第3項、第450條、第449條第1項、第79條，
    判決如主文。
中    華    民    國    97    年    10    月    15    日
                 民事第五庭  審判長法  官  薛中興
                                   法  官  熊誦梅
                                   法  官  胡宏文
本判決不得上訴。
以上正本係照原本作成。
中    華    民    國    97    年    10    月    15    日
                                    書記官  曾寶生


司法院資訊處製作；財團法人民間司法改革基金會備份。
